【裁判字號】    90,交抗,150
【裁判日期】    900706
【裁判案由】    違反道路交通管理處罰條例
【裁判全文】
臺灣高等法院交通法庭裁定                          九十年度交抗字第一五號
    抗  告  人
    即受處分人  甲○○
右抗告人因違反道路交通管理處罰條例案件，不服臺灣士林地方法院中華民國九十年
二月二十七日裁定（八十九年度交聲字第三四二號），提起抗告，本院裁定如左：
    主  文
原裁定撤銷，發回臺灣士林地方法院。
    理  由
一、汽車駕駛人，駕駛汽車有左列情形之一者，吊銷其駕駛執照：四、違反道路交通
    安全規則，因而肇事致人死亡者。（二）本件受處分人即異議人於民國八十九年
    四月五日上午六時許，駕駛車號ＤＬ─五○五號營業用小客車，沿臺北市○○○
    路○段東向西行駛內線車道行駛至三民路口時於左轉燈號未亮時，違規向南左轉
    ，其車右側被沿對向行駛第二線車道由金立武駕駛之ＤＥ─六一九一號自用小客
    車前車頭撞及後，致其所駕之營業小客車右前側再撞及西向東路邊停放之ＤＷ─
    九五七六號自用小客車左後車尾，其所駕營業小客車之乘客陳雅萍並因而致肝臟
    破裂，及胸腔大量出血，送醫後不治死亡，為員警依據道路交通管理處罰條例第
    六十一條第一項第四款之規定，填製臺北市政府警察局北市警交大字第Ａ000
    00000號違反道路交通管理事件通知單舉發。（三）聲明異議意旨略以：異
    議人於八十九年四月五日上午六時許，駕駛車號ＤＬ─五○五號營業用小客車，
    行經臺北市○○○路與三民路口時，係依號誌燈之指示（當時之號誌為左轉燈）
    左轉至三民路上，詎料，異議人於完成轉彎且車身已直行至三民路之際，竟遭酒
    醉之金立武駕駛之車號ＤＥ─六一九一號自用小客車自右後方撞上，因而致異議
    人之營業小客車全毀，且車上之乘客陳雅萍亦因受撞擊而牌後擋風玻璃飛出致死
    ，異議人並未違規左轉，乘客陳雅萍之死亡原因亦非異議人所致，員警舉發有誤
    ，原處分機關裁罰顯有不當云云。（四）經查：異議人駕駛汽車之上開違規事實
    ，已有臺北市政府警察局北市警交大字第Ａ00000000號舉發違反道路交
    通管理事件通知單一紙附卷可稽，並經當場目擊車禍發生之證人陳春益於警訊時
    證稱：「在肇事前我車沿民權東路東向西內側車道行駛，在我車前方同車道方向
    有一部營小客ＤＬ─五○五號與我車保持四、五部車距離，當該營小客行駛民權
    東路、三民路時，當時號誌東向西與西向東皆同為箭頭綠燈與圓形綠燈，突然該
    營小客ＤＬ─五○五號東向南左轉（但左轉燈還沒亮）至肇處時，突然在民權東
    路西向東不明車道有一部自小客ＤＥ─六一九一行駛過來，速度很快，然後該營
    小客便與自小客碰撞了。」等語，復於原審法院訊問時結證稱：八十九年四月五
    日上午六時許我有開車經過民權東路，我是由東往西開，下民權大橋後，往台北
    市方向走，我快到三民路口時就已經有聽到撞擊聲，那個路口有左轉及直行的綠
    燈，我到達那時還是直行的綠燈，ＤＬ─五○五號營業小客車左轉時左轉綠燈應
    該還沒有亮。當時我還沒有開到他後面，因為我離他有四、五部車遠的距離等語
    。足證異議人於左轉時該民權東號及三民路口之左轉綠燈尚未亮，異議人顯有未
    依號誌轉彎行駛，而違反道路交通管理處罰條例第四十八條第二款之規定，並因
    而致其車上乘客陳雅萍死亡，乃受處分人空言辯稱未違規左轉云云，即難採信，
    原處分機關據以援引上開規定，裁處吊銷受處分人駕駛執照並無不當，本件異議
    為無理由，應予駁回，固非無見。
二、惟本件證人陳春益於警訊中證稱：「當時號誌東向西與西向東皆同為箭頭綠燈與
    圓形綠燈，『突然該營小客ＤＬ─五○五號東向南左轉（但左轉燈還沒亮）至肇
    處時』，突然在民權東路西向東不明車道有一部自小客ＤＥ─六一九一行駛過來
    ，速度很快，然後該營小客便與自小客碰撞了。」及至原審證稱：「八十九年四
    月五日上午六時許，我開車經過民權東路口，是由東往西開，下民權大橋後，往
    台北方向走。我快到三民路口時就已經有聽到撞擊的聲音，那個路口有左轉及直
    行的綠燈，我到達那時還是直行的綠燈，．．．『ＤＬ─五○五號營業小客車左
    轉時，左轉綠燈應該還沒有亮』。當時我還沒有開到他後面，因為我離他有四、
    五部車遠的距離等語。我看到受處分人的車子時，他的車子是停在那邊，我開到
    約離他四、五部車時，他就左轉了，『他左轉時我沒看到左轉綠燈是否已經亮了
    』。我當時從遠處看時，左轉燈號還沒有亮，『至於受處分人在左轉時，我並沒
    有注意到號誌』。受處分人在路口準備要左轉時是直行綠燈沒錯，我不知道受處
    分人在路口有無等很久，我是過了第二個紅綠燈後看到用處分人在路口，我並不
    是從頭到尾都跟在他後面。我從遠處看時，那時的號誌是直行綠燈，我開到離他
    約四、五部車的距離時，並沒有注意當時的號誌，『因為我看到受處分人的車子
    在左轉了，所以我就沒有看號誌了』，在受處分人還沒有左轉之前，號誌還是直
    行綠燈。」依證人陳春益警訊、原審證言，證人陳春益就抗告人於左轉時，左轉
    號誌燈是否亮起，或稱「左轉燈還沒亮」，或稱「左轉綠燈應該還沒有亮」，或
    稱「我沒看到左轉綠燈是否已經亮」，先後不一，原審未明確訊問證人陳春益抗
    告人駕駛小客車是否確於左轉號誌燈亮起時左轉，即以證人陳春益曾證稱「抗告
    人汽車左轉至肇處時，左轉燈還沒亮」及「抗告人左轉時左轉綠燈應該還沒有亮
    」，疏未審酌證人陳春益亦曾證稱「抗告人汽車於左轉時，我並沒有注意到號誌
    」及「我看到抗告人汽車在左轉，就沒有看號誌了」，認抗告人未依號誌轉彎行
    駛，致遭他部小客車撞及，使車上乘客陳雅萍飛出車外不治死亡，原處分機關依
    法裁處吊銷抗告人駕駛執照，並無違誤，要屬速斷。抗告人指摘及此，為有理由
    ，自應由本院撤銷發回原審更為適法之裁定。
據上論斷，應依道路交通案件處理辦法第二十六條，刑事訴訟法第四百十三條前段，
裁定如主文。
中      華      民      國      九十     年      七      月     六      日
                              臺灣高等法院交通法庭
                                  審判長法  官  陳  祐  輔
                                        法  官  蔡  國  在
                                        法  官  陳  國  文
右正本證明與原本無異。
不得再抗告。
                                        書記官  蔡  棟  樑
中      華      民      國      九十     年    七     月       六       日


司法院資訊處製作；財團法人民間司法改革基金會備份。
